【裁判字號】    90,訴,1568
【裁判日期】    900730
【裁判案由】    損害賠償
【裁判全文】
臺灣高雄地方法院民事判決  九十年訴字第一五六八號
    原      告  敖黛蘭
                陳宙男
                陳效言
    被      告  鄭先家
右當事人間，請求損害賠償事件，本院判決如左：
    主    文
被告應給付原告熬黛蘭新台幣貳佰壹拾貳萬零貳佰捌拾壹元，及自九十年五月十七日
起至清償日止，按週年利率百分之五計算之利息。
被告應給付原告陳宙男新台幣壹佰伍拾貳萬捌仟伍佰拾肆元及自九十年五月十七日起
至清償日止按週年利率百分之五計算之利息。
被告應給付原告陳效言新台幣壹佰陸拾參萬參仟陸佰參拾肆元及自九十年五月十七日
止按週年利率百分之五計算之利息。
原告陳宙男、陳效言其餘之訴駁回。
訴訟費用由被告負擔。
本判決第一項於原告敖黛蘭以新台幣柒拾壹萬元、陳宙男以新臺幣伍拾壹萬元、陳效
言以新臺幣伍拾伍萬元供擔保後，得假執行。
原告陳宙男、陳效言其餘假執之聲請均駁回。
    事    實
甲、原告方面：
一、聲明：
（一）、被告應給付原告熬黛蘭新台幣二百一十二萬零二百八十一元，及自起訴狀繕
        本送達之翌日起至清償日止，按週年利率百分之五計算之利息。
（二）、被告應給付原告陳宙男新台幣一百七十九萬四千九百零七元及自訴狀繕本送
        達翌日起至清償日止按週年利率百分之五計算之利息。
（三）、被告應給付原告陳效言新台幣一百九十萬九千六百零七元及自訴狀繕本送達
        翌日起至清償日止按週年利率百分之五計算之利息。
（四）、訴訟費用由被告負擔。
（五）、原告均願供擔保，請准宣告假執行。
二、陳述：
（一）、原告熬黛蘭為被害人陳文良之配偶，原告陳宙男、陳效言為被害人之長子及
        次子，被害人於民國九十年二月十九日遭被告毆打致死，此侵權行為事實引
        用鈞院九十年度訴字第五六七號刑事判決所載。
（二）、原告熬黛蘭請求賠償0000000元：
１、醫療費用11072元：案發後被害人送高雄長庚醫院急救，支出醫療費用計11072元
    。
２、殯葬費用89000元：此有萬安國際有限公司高雄分公司以及高雄市政府公墓、安
    樂堂使用費收據可據。
３、扶養費0000000元：被害人陳文良卅八年四月五日生，死亡時年僅五十二歲，任
    職康美食品有限公司廠長兼業務員，每月薪資收入五萬元，一般情形下至少可工
    作至六十歲，亦即尚有八年具工作能力且有薪資收入，足以扶養原告，而我國國
    民每人每年平均消費支出於八十二年即達15484   元，扶養費以此計算，八年計
    0000000元，依霍夫曼法扣除中間利息為0000000元。
４、慰撫金一百萬元：原告與被害人於七十四年五月十七日結婚，生活美滿，感情甚
    篤，今被害人遽遭被告活活打死，全家生活重擔落在肩上，精神上痛苦不堪，爰
    爰請求慰撫金一百萬元。
（三）、原告陳宙男請求賠償0000000元：
１、扶養費794907元：原告七十五年三月五日生，被害人死亡時僅十四歲，上有六年
    始成年，所須扶養費依國民每人每年平均消費支出154844計算，六年計929064元
    ，依霍夫曼法扣除中間利息為79490元。
２、慰撫金一百萬元：被害人與原告父子情深，今被害人突遭被告活活打死，精神上
    痛苦非常，爰請求慰撫金一百萬元。
（四）、原告陳效言請求賠償0000000元：
１、扶養費909607元：原告七十七年一月五日生，被害人死亡時僅十三歲，上有七年
    始成年，所須扶養費依國民每人每年平均消費支出154844計算，六年計0000000
    元，依霍夫曼法扣除中間利息為90967元。
２、慰撫金一百萬元：被害人與原告父子情深，今被害人突遭被告活活打死，精神上
    痛苦莫名，爰請求慰撫金一百萬元。
四、證據：提出：戶籍謄本一份、本院九十年度訴字第五六七號刑事判決一份、長庚
    紀念醫院醫療費用收據三紙、萬安國際有限公司高雄分公司殯葬收據一張、高雄
    市政府公墓、安樂塔使用規費收據一份、國民個人所得與消費支出表一份及霍夫
    曼係數表一份為證。。
乙、被告方面：
一、聲明：求為判決駁回原告之訴，訴訟費用由原告負擔。
二、陳述：（一）、對於因過失傷害陳文良致死之事實不爭執。（二）、一關於損害
    賠償部分：１、對於原告所主張醫藥費與殯葬費之支出部分不爭執，同意給付。
    ２、對於原告所請求扶養費及慰撫金部分認為過高，請求法院依法計算裁判。（
    三）、目前人在服刑中無力賠償，願於出獄後慢慢賺錢給付予原告。
丙、本院依職權調閱本院九十年度訴字第五六七號刑事案件卷證。
    理    由
一、本件原告主張：原告熬黛蘭為被害人陳文良之配偶，原告陳宙男、陳效言為被害
    人之長子及次子，被害人於民國九十年二月十九日遭被告毆打致死之事實，為被
    告所不爭執，並據原告提出戶籍謄本一份、本院九十年度訴字第五六七號刑事判
    決書一份為證，並經本院依職權調閱本院九十年度訴字第五六七號刑事案件卷證
    查明被告鄭先家係高雄縣仁武鄉○○路○○號金波利超市之負責人，於民國九十
    年二月十九日十六時許，康美食品有限公司之業務員陳文良、蔡永文二人至上開
    超市內查看是否有缺貨，鄭先家因退貨問題對陳文良產生不滿，竟基於傷害之犯
    意，出拳毆打陳文良之頭部約十拳，致陳文良當場倒地不起始離去該超市，陳文
    良經蔡永文偕同鄭先家之母叫計程車送往高雄長庚醫院急救，終因頭部鈍力傷導
    致蜘蛛網膜下腔出血於到達醫院前死亡。被告身強體壯，以拳頭連續重擊人體之
    頭部，將導致人體受嚴重傷害，且有致人於死之可能，此為一般人所皆知，客觀
    上被告亦可預見，乃被告竟突然連續重擊死者陳文良之頭部，致陳文良因頭部鈍
    力傷導致蜘蛛網膜下腔出血死亡，其傷害之行為與被害人陳文良之死亡具有因果
    關係，被告之侵權行為乃可認定。
二、被告不法侵害被害人之生命，對於原告因而所受之損害，依民法第一百八十四條
    第一項前段、第一百九十二條、第一百九十四條十條規定，自應負連帶賠償責任
    。
三、被告不法侵害被害人致死，既經認定，則請求被告賠償之各項損害，是否准許，
    分述如次：
（一）、原告熬黛蘭部分：
      １、醫療費用：一一０七二元，有長庚紀念醫院醫療費用收據三份為證，並為
                    被告所同意給付，原告此部分之請求為有理由。
      ２、殯葬費用：八萬九千元，此有萬安國際有限公司高雄分公司喪葬費收據，
                    及高雄市政府公墓、安樂堂使用費收據個一份可據。此部分之
                    數額並為原告所同意給付，原告此部分之請求自屬有據。
      ３、扶養費部分：按夫妻互負扶養之義務，其負扶養義務之順序與直系血親卑
          親屬同，其受扶養權利之順序與直系血親尊親屬同，民法第一千一百十六
          條之一定有明文。被害人為原告之夫，三十八年四月五日生，於九十年二
          月十九日死亡時，年僅五十二歲，有戶籍謄本及行事判決一份在卷可稽，
          依前揭法律規定，對於原告負有法定扶養義務。再原告為四十五年九月五
          日生，於夫陳文良死亡時年四十四歲，依內政部統計臺閩地區女性國民平
          均壽命為七十八歲點０四歲，有臺灣地區歷年簡易生命表平均餘命可稽，
          原告尚有三十四年餘命（四拾五入），再依最高法院七十六年度台上字第
          一九０八號判例，原告得依據台灣省家庭收支調查報告請求扶養費，關於
          八十六年度高雄縣平均每人每年消費支出為新台幣十四萬一千九百十一元
          ，以上開消費支出額為扶養費之計算基準，被告應賠償之扶養費用為：
          二百七十七萬四千八百九十九元即：
          141911(平均每人消費支出)   x    19.00000000(三十四年之霍夫曼係數
          )=0000000 元。準此，本件原告得請求之扶養費部分為二百七十七萬四千
          八百九十九元，因民事訴訟法採處分權主義，是原告僅請求一百零二萬二
          百零九元之扶養費損失，自應准許。
      ４、慰撫金一百萬元：原告主張與被害人於七十四年五月十七日結婚，生活美
          滿，感情甚篤，今被害人遽遭被告活活打死，全家生活重擔落在肩上，精
          神上痛苦不堪，爰請求慰撫金一百萬元。本院斟酌實際情況，原告現必需
          獨力扶養子女，中年喪偶，又無充分財產可以維持家計；被告現入獄服刑
          ，惟尚有房屋土地各二筆，以及本件侵權行為之發生與被告當時之精神狀
          態，及兩造之身分、地位、經濟能力情況，認原告上開請求，尚屬適當，
          應予准許。
（二）、原告陳宙男部分：
    １、直系血親相互間，互負扶養之義務，民法第一千一百十四條第一款定有明文
        。原告七十五年三月五日生，被害人死亡時僅十四歲，尚有六年始成年，所
        須扶養費依國民每人每年平均消費支出十四萬一千九百十一元計算，六年計
        七十二萬八千五百十四元 (141911ｘ5.00000000)=728514元 (依霍夫曼法計
        算)。
    ２、慰撫金部分：原告主張被害人與原告父子情深，今被害人突遭被告活活打死
        ，精神上痛苦非常，爰請求慰撫金一百萬元。本院審酌被害人死灀原告僅十
        四歲，須與母相依為命，其求學與成長過程將備極辛勞，惟其年紀尚幼精神
        所受之痛苦較其母為小與被告現尚有房地，及兩造之身分、地位、經濟能力
        情況，認原告上開請求尚屬過高，應以核減為八十萬元為適當，原告之請求
        在此部分範圍內為有理由，應予准許，逾此部分，於法無據應予駁回。
（三）、原告陳效言部分：
     １、扶養費：直系血親相互間，互負扶養之義務，民法第一千一百十四條第一
         款定有明文原告七十七年一月五日生，被害人死亡時僅十三歲，尚有七年
        始成年，所須扶養費依國民每人每年平均消費支出每人每年平均消費支出十
        四萬一千九百十一元計算，七年計八十三萬三千六百三十四元   (141911ｘ
        5.00000000)=833634 (依霍夫曼法計算四捨五入)。
     ２、慰撫金部分：原告主張被害人與原告父子情深，今被害人突遭被告活活打
         死，精神上痛苦非常，爰請求慰撫金一百萬元。本院審酌被害人死灀原告
         僅十四歲，須與母相依為命，其求學與成長過程將備極辛勞，惟其年紀尚
         幼精神所受之痛苦較其母為小與被告現尚有房地，及兩造之身分、地位、
         經濟能力情況，認原告上開請求尚屬過高，應以核減為八十萬元為適當，
         原告之請求在此部分範圍內為有理由，應予准許，逾此部分，於法無據應
         予駁回。
四、從而，原告三人依據侵權行為之法律關係請求被告賠償（一）原告熬黛蘭新台幣
    二百一十二萬零二百八十一元，及自起訴狀繕本送達之翌日起即九十年五月十七
    日至清償日止，按週年利率百分之五計算之利息，為有理由應予准許。（二）、
    原告陳宙男新台幣一百五十二萬八千五百十四元及自九十年五月十七日起至清償
    日止按週年利率百分之五計算之利息為有理由，應予准許，逾此部分為無理由，
    應予駁回。（三）、原告陳效言新台幣一百六十三萬三千六百三十四元及自九十
    年五月十七日起至清償日止按週年利率百分之五計算之利息為有理由，應予准許
    ，逾此部分為無理由，應予駁回。
五、本判決原告勝訴部份，原告均陳明願供擔保請求宣告假執行，經核均無不合，爰
    分別酌定擔保相當之金額，予以准許；其餘假執行之聲請，因訴之駁回而失所依
    附，不予准許。
六、結論：本件原告之訴，為一部有理由，一部無理由，並依民事訴訟法第七十九條
    但書、第八十五條第二項、第三百九十條第二項，判決如主文。
中      華      民      國    九十      年      七      月    三十      日
                        臺灣高雄地法院民事庭
~B法      官  陳樹村
右為正本係照原本作成。
如對本判決上訴，須於判決送達後廿日內向本院提出上訴狀。
中      華      民      國    九十      年      七      月    三十      日
~B法院書記官  康進福

司法院資訊處製作；財團法人民間司法改革基金會備份。
